臺灣臺北地方法院刑事判決
110年度智易字第29號
公  訴  人  臺灣臺北地方檢察署檢察官
被      告  許忠陽



上列被告因違反營業秘密法案件，經檢察官提起公訴（110年度
偵字第6993號），本院判決如下：
    主  文
本件管轄錯誤，移送於臺灣基隆地方法院。
    理  由
一、公訴意旨略以：被告許忠陽自民國97年間起至109年2月19日
    止，任職於告訴人便利帶有限公司任職，並於107年8月8日
    起，調至總公司擔任展店開發部經理，負責全臺業務拓展及
    開發，且研發便利商店以外之點到點寄件平臺商業模式。告
    訴人因業務需求，於107年10月18日指示營業部職員吳芳姿
    將該公司自107年1月起至107年9月止之重要客戶資料共計8
    萬5742筆，存入配發給被告之專用電腦，供其單獨使用。未
    料，被告明知前揭客戶資料係業務上知悉之機密資訊，未經
    授權或非為執行職務需要，不得傳輸、攜出或其他方式洩漏
    、使用，亦明知告訴人與全速配股份有限公司（下稱全速配
    公司）有競爭關係，竟基於洩漏工商秘密之犯意，於109年7
    月前某時起，在不詳地點，以不詳方式，將前揭客戶資料之
    電磁紀錄交予全速配公司，任其按前揭客戶資料，制作全速
    配公司之廣告郵件並寄送給告訴人之客戶，造成告訴人極大
    損失，因認被告涉犯刑法第317條、第318條之2之加重洩漏
    工商秘密、同法第318條之1無故洩漏因利用電腦或其他相關
    設備知悉或持有他人之秘密等罪嫌。
二、按案件由犯罪地或被告之住所、居所或所在地之法院管轄；
    而無管轄權之案件，應諭知管轄錯誤之判決，並同時諭知移
    送於管轄法院；又管轄錯誤之判決，得不經言詞辯論為之，
    刑事訴訟法第5條第1項、第304條、第307條分別定有明文。
    次按被告之住所、居所或所在地，係以起訴時為準，最高法
    院48年台上字第837號判例要旨可資參照。
三、經查：
（一）被告所涉上開罪嫌，經檢察官提起公訴，於110年7月1日
      繫屬於本院，有臺灣臺北地方檢察署110年7月1日北檢邦
      化110偵6993字第1109050097號函及其上本院收文章戳在
      卷可憑（見本院智易字卷第5頁）。而被告於107年7月27
      日起即設籍於基隆市○○區○○路000巷0弄00號4樓，此有個
      人戶籍資料查詢結果（見本院智易字卷第11頁）存卷可參
      ，且被告於偵查中均稱其住所係位於基隆市○○區○○路000
      巷0弄00號4樓，並無其他居所，此有訊問筆錄2份（見偵
      字第6993號卷第39頁，偵字第37176號卷第49頁）存卷可
      參，復徵之本案繫屬時，被告並無在本院轄區之監所執行
      或羈押，此有高等法院被告前案紀錄表（見本院智易字卷
      第13頁）存卷可佐，可認本案繫屬時，被告之住所、居所
      及所在地均非在本院轄區。
（二）被告始終否認有為洩漏工商秘密之犯行，而依照檢察官起
      訴之犯罪事實以觀，被告係在不詳地點，將前揭客戶資料
      之電磁紀錄交予全速配公司，自起訴書所載之事實，無從
      認定犯罪地係在本院轄區。又證人即告訴人之員工吳芳姿
      於本院審理中證稱：告訴人之辦公地址位於新北市○○區○○
      路0段00巷00號12樓之5（下稱新北市之辦公地點），告訴
      人之員工都是在該址辦公，被告亦然。伊係請告訴人之工
      程師自電腦後台系統將客戶資料抓取出來交給伊，伊再於
      新北市之辦公地點使用伊的電腦將客戶資料以電子郵件傳
      送給被告，電腦後台系統是存放在告訴人之電腦機房，電
      腦機房也是位於新北市之辦公地點等語（詳見本院智易字
      卷第174至178頁），而全速配公司於108年9月25日設立時
      ，係以「桃園市○○區○○里○○○村00○0號」為營業登記地址
      ，員工辦公處所則位於「新北市○○區○○路000○00號12樓」
      ，該公司於109年9月間，將營業地址與實際辦公處所一併
      遷至「桃園市○○區○○路000號9樓之4」等情，此亦有民事
      陳報狀及所附之經濟部商工登記公示資料查詢服務、經濟
      部商業司商工登記公示資料查詢服務（見智附民字卷第49
      至55頁）存卷可佐，再參以被告於本院審理中供稱：伊任
      職於告訴人時，係在新北市之辦公地點上班，伊到全速配
      公司任職時，屬於外勤人員，沒有固定辦公處所等語（詳
      見本院智易字卷第179至180頁），足徵被告於告訴人公司
      任職時及其嗣後至全速配公司任職時之工作地點，均非位
      於本院管轄區域，亦無從自被告之工作地點推論被告之犯
      罪地點屬本院管轄區域。
（三）從而，本件被告之住所地、起訴時所在地均不在本院管轄
      區域，依照卷內證據，亦無從認定被告之犯罪地點係位於
      本院管轄區域，足見本院並無管轄權。本院就本案被告所
      涉犯行並無管轄權，而檢察官誤向本院起訴，於法自有未
      合，揆諸前揭說明，爰不經言詞辯論，逕諭知管轄錯誤之
      判決，並移送於有管轄權之臺灣基隆地方法院。
四、據上論斷，應依刑事訴訟法第第304條、第307條，判決如主
    文。
本案經檢察官陳慧玲提起公訴。
中　　華　　民　　國　　111 　年　　1 　　月　　20　　日
                  刑事第六庭法  官   李佳靜
上正本證明與原本無異。 
如不服本判決應於收受送達後20日內向本院提出上訴書狀，並應
敘述具體理由；其未敘述上訴理由者，應於上訴期間屆滿後20日
內向本院補提理由書（均須按他造當事人之人數附繕本）「切勿
逕送上級法院」。告訴人或被害人如對於本判決不服者，應具備
理由請求檢察官上訴，其上訴期間之計算係以檢察官收受判決正
本之日期為準。
中　　華　　民　　國　　111 　年　　1 　　月　　21　　日
                             書記官   林珊慧